【裁判字號】    89,易,283
【裁判日期】    890308
【裁判案由】    詐欺
【裁判全文】
臺灣高雄地方法院刑事判決                          八十九年度易字第二八三號
    公  訴  人  臺灣高雄地方法院檢察署檢察官
    被      告  乙○○
    被      告  丙○○
右列被告因詐欺案件，經檢察官提起公訴（八十八年度偵字第一九七六五、二一九九
○號），本院判決如左：
    主  文
乙○○、丙○○共同連續意圖為自己不法之所有，以詐術使人將本人之物交付，各處
有期徒刑壹年。
    事  實
一、乙○○為彩墨廣告設計有限公司（下稱彩墨公司）之負責人，丙○○為乙○○之
    姊並為負責彩墨公司對外接洽業務之人，其兩人明知彩墨公司自八十七年四月間
    即已週轉不良，竟共同基於意圖為自己不法所有之概括犯意，於八十七年五月至
    八月間，乘與建成印刷有限公司（下稱建成公司）業務合作之機會，佯稱彩墨公
    司將以向外所承包工作中之印刷部分交與建成公司承攬，因而交付建成公司之印
    刷款共計新台幣（下同）二百零八萬七千七百七十元（計五月份六十七萬一千八
    百元、六月份六十七萬三千四百四十元、七月份四十五萬八千二百七十元、八月
    份二十八萬四千二百六十元），且建成公司於隔月向彩墨公司收取上一個月之承
    攬印刷款時，乙○○、丙○○二人以簽發約三個月後到期之支票給付以取信於建
    成公司負責人黃榮元之方式，計共交付彩墨公司所簽發之支票四張、曾義忠所簽
    發之支票三張，致建成公司不疑有詐，仍如數交付向彩墨公司承攬之印刷貨物。
    嗣支票屆期經建成公司提示付款遭拒後，建成公司始知受騙。
二、案經甲○○告發，經台灣高雄地方法院檢察署檢察官偵查起訴。
    理  由
一、訊據被告乙○○、丙○○對於上揭積欠建成公司印刷款及支票退票之事實坦承不
    諱，惟矢口否認有詐欺之不法意圖，均辯稱：彩墨公司自八十年起即與建成公司
    有生意之往來，直至八十三年才中斷，雙方再次為生意上之合作時，被告係因周
    轉不靈，支票始退票，其並無故意詐騙建成公司印刷款之犯意云云。惟查：
（一）右揭事實，已據告訴人甲○○指訴綦詳，並有建成公司開立予彩墨公司之估價
      單六紙、曾義忠簽發之支票四紙、彩墨公司簽發之支票三紙，附卷可稽。
（二）彩墨公司自八十年起即與建成公司有生意之往來，直至八十三年才中斷，被告
      與建成公司直至八十七年四月才再有業務往來等情，已據被告提出估價單十三
      紙、請款單五紙為證，應堪信實。惟「彩墨公司自八十七年四月間即週轉不良
      ，不但每月陸續有虧損發生，加上對外之負債，致每月所須付之款項都在一百
      萬元上下」、「客戶的錢，大部分有收到」等情，已據被告乙○○於偵查中自
      承在卷（八八年度偵查卷第十一頁背面），另「簽發予建成公司之七紙支票，
      係我與乙○○看帳沒問題後，請會計開給建成公司，至曾義忠之支票，係我向
      我先生曾義忠借票來使用」，亦據被告丙○○供述在卷（本院卷第三六頁）。
      被告二人既明知彩墨公司於八十七年四月間已週轉不靈，卻在與建成公司中斷
      四年業務後，於回復業務往來之八十七年五月至八月之四個月期間，向建成公
      司請求交付達二百餘萬元之印刷貨品，且此四個月之印刷款於向客戶收取費用
      後，均未支付予建成公司，若謂其無惡意向建成公司詐取印刷款，顯與事理有
      違。
（三）彩墨公司於彰化銀行之支票存款帳戶，在八十七年六月二十日、二十九日及三
      十日，一個月內三次退票金額達五十萬元，甚且於同年八月七日，一日內即跳
      票三次，金額達約三十萬元，終至於八十七年九月四日成為拒絕往來戶；另曾
      義忠於台新銀行之支票存款帳戶，在八十七年八月間，一個月跳票五次，金額
      近五十萬元，終至於八十七年十月二日成為拒絕往來戶等情，有彰化銀行及台
      新銀行之函文在卷可稽（本院卷第二三頁、第三十頁）。被告二人明知彩墨公
      司於八十七年八月間已退票多次，公司已無任何資力給付印刷款，卻仍於建成
      公司於八十七年六月至九月期間，多次向其收取印刷款時，給付無法兌現之支
      票，是被告二人於每月向建成公司訂貨時，顯已陷於週轉困難，明知自己已無
      支付能力，應堪認定。
（四）另在商場有生意上往來時，互為調現頗為尋常，被告於偵查中所辯八十七年間
      彩墨公司曾持支票向建成公司負責人黃榮元調現，即縱屬實，亦不能僅憑此，
      即推論黃榮元對於彩墨公司之經濟狀況早已明知，被告並無惡意詐欺之情。
（五）綜上所述，被告二人所辯之詞，顯為卸責之詞，不足採信。本件罪證已臻明確
      ，被告共同詐欺犯行，應堪認定。
二、核被告所為，係犯刑法第三百三十九條第一項之詐欺取財既遂罪。被告二人間，
    有行為分擔及犯意聯絡，應為共同正犯。其先後多次犯行，時間緊接，犯罪構成
    要件相同，顯係出於概括之犯意為之，為連續犯，應依刑法第五十六條之規定以
    一罪論，並加重其刑。爰審酌被告二人明知自己經濟窘困，竟以詐術騙取他人，
    所詐得之印刷貨品，價值達二百餘萬元，犯後未與被害人達成和解，猶狡卸犯行
    等情狀，量處如主文所示之刑，以資懲儆。
據上論斷，應依刑事訴訟法第二百九十九條第一項前段，刑法第二十八條、第五十六
條、第三百三十九條第一項，罰金罰鍰提高標準條例第一條前段，判決如主文。
中      華      民      國    八十九    年      三      月      八      日
                                  臺灣高雄地方法院刑事第二庭
                                      法  官  施  柏  宏
右正本證明與原本無異。
如不服本判決，應於判決送達後十日內，向本院提出上訴狀。
                                      書記官  邱  秋  珍
中      華      民      國    八十九    年      三      月      九      日
附錄論罪科刑法條
刑法第三百三十九條第一項
意圖為自己或第三人不法之所有，以詐術使人將本人或第三人之物交付者，處五年以
下有期徒刑、拘役或科或併科一千元以下罰金。


司法院資訊處製作；財團法人民間司法改革基金會備份。
